【裁判字號】    95,訴,920
【裁判日期】    950526
【裁判案由】    毒品危害防制條例
【裁判全文】
臺灣高雄地方法院刑事判決               95年度訴字第920號
    公  訴  人  臺灣高雄地方法院檢察署檢察官
    被      告  乙○○
                        （現於臺灣高雄女子監獄執行）
上列被告因違反毒品危害防制條例案件，經檢察官提起公訴（95
年度毒偵字第701 號），嗣因被告就被訴之犯罪事實為有罪之陳
述，經本院告知簡式審判程序意旨，並聽取公訴人及被告之意見
後，合議裁定由受命法官獨任進行簡式審判程序審理，本院判決
如下：
    主  文
乙○○施用第一級毒品，累犯，處有期徒刑捌月，扣案如附表一
所示之物均沒收銷燬，附表三、四所示之物沒收；又施用第二級
毒品，累犯，處有期徒刑伍月，扣案如附表二所示之物均沒收銷
燬，附表四所示之物沒收；應執行有期徒刑壹年，扣案如附表一
、二所示之物均沒收銷燬，附表三、四所示之物均沒收。
    事  實
一、乙○○前於民國86年間因肅清煙毒條例案件，經本院以86年
    度訴字第2713號判決有期徒刑3 年3 月確定，於88年9 月2
    日縮短刑期假釋出獄，至90年2 月18日保護管束期滿未經撤
    銷假釋，未執行之刑以執行完畢論。又因施用毒品案件，經
    本院以90年度毒聲字第5387號裁定送觀察、勒戒後，認有繼
    續施用毒品之傾向，再經本院以90年度毒聲字第6628號裁定
    令入戒治處所施以強制戒治，至91年10月30日交付保護管束
    期滿，並經臺灣高雄地方法院檢察署檢察官於91年11月11日
    ，以91年度戒毒偵字第1033號不起訴處分確定。
二、詎乙○○於前受強制戒治執行完畢釋放後5 年以內，猶不知
    悔改，明知海洛因及甲基安非他命業經公告為毒品危害防制
    條例第二條第二項所列管之第一、二級毒品，不得非法持有
    、施用，竟仍基於施用第一級毒品海洛因及第二級毒品甲基
    安非他命之犯意，於94年11月25日18時55分回溯24小時內之
    某時，以將海洛因摻水置入注射針筒施打之方式，施用第一
    級毒品海洛因1 次，另以將甲基安非他命置入玻璃吸食器內
    點燃而吸食含有第二級毒品甲基安非他命成分氣體的方式，
    施用第二級毒品甲基安非他命1 次，嗣於同年月25日17時許
    ，在高雄市鼓山區○○○路105號5樓為警搜索查獲，當場扣
    得其所有如附表一至四所示之物品，並經其同意採集尿液送
    驗。
三、案經高雄市政府警察局報請台灣高雄地方法院檢察署檢察官
    偵查起訴。
    理  由
一、按除被告所犯為死刑、無期徒刑、最輕本刑為3 年以上有期
    徒刑之罪或高等法院管轄第一審案件者外，於法院行準備程
    序進行中，被告先就被訴事實為有罪之陳述時，審判長得告
    知被告簡式審判程序之旨，並聽取當事人、代理人、辯護人
    及輔佐人之意見後，裁定進行簡式審判程序；且受命法官行
    準備程序，與法院或審判長有同一之權限；又簡式審判程序
    之證據調查，不受刑事訴訟法第159 條第1 項、第161 條之
    2 、第161 條之3 、第163 條之1 及第164 條至第170 條規
    定之限制，刑事訴訟法第273 條之1 第1 項、第279 條第2
    項前段、第273 條之2 分別定有明文。被告乙○○所為係犯
    死刑、無期徒刑、最輕本刑為3 年以上有期徒刑以外之罪，
    其於準備程序中就被訴事實為有罪之陳述，經法官告知簡式
    審判程序之旨，並聽取公訴人、被告之意見後，認為適宜由
    受命法官獨任進行簡式審判程序，依刑事訴訟法第273 條之
    1 第1 項規定，合議庭裁定由受命法官獨任進行審判程序，
    合先敘明。
二、上揭施用第一級毒品海洛因及第二級毒品甲基安非他命之犯
    罪事實，業據被告乙○○於本院審理時供認不諱，且被告於
    94年11月25日所採集之尿液，經送檢驗結果，呈毒品嗎啡及
    甲基安非他命陽性反應，此有高雄市立凱旋醫院濫用藥物尿
    液檢驗報告書1 紙附卷可證；此外，扣案如附表一、二所示
    之物，經送檢驗後，確呈第一級毒品海洛因或第二級毒品甲
    基安非他命陽性反應（毒品種類、重量均如附表一、二所載
    ），此有法務部調查局鑑定通知書1 紙、高雄醫學大學附設
    中和紀念醫院檢驗報告23紙在卷可稽（卷內頁數均如附表一
    、二所載），另附表三、四之物，經送驗結果雖未呈毒品反
    應，然被告於本院審理時自承該物為其所有，供其施用毒品
    犯罪所用之物。綜上，足認被告自白與證據相符，其確有施
    用第一級毒品海洛因及第二級毒品甲基安非他命之犯行，洵
    堪認定。
三、論罪科刑部分：
（一）按犯毒品危害防制條例第10條施用毒品罪者，檢察官應先
      將被告送勒戒處所觀察、勒戒，經觀察、勒戒後，認有繼
      續施用毒品傾向者，應由檢察官聲請法院裁定令入戒治處
      所施以強制戒治，強制戒治期滿或交付保護管束期滿，應
      由檢察官為不起訴之處分。觀察勒戒或強制戒治執行完畢
      釋放後，5 年內再犯第10條之罪，檢察官應依一般刑事訴
      訟程序予以起訴論罪科刑。此觀諸毒品危害防制條例第20
      條第1 項、第2 項、第23條規定自明。被告前既曾因施用
      毒品案件，經本院以90年度毒聲字第5387號裁定送觀察、
      勒戒後，認有繼續施用毒品之傾向，再經本院以90年度毒
      聲字第6628號裁定令入戒治處所施以強制戒治，至91年10
      月30日交付保護管束期滿，並經臺灣高雄地方法院檢察署
      檢察官於91年11月11日，以91年度戒毒偵字第1033號不起
      訴處分確定，有臺灣高等法院被告前案紀錄表在卷可稽，
      其於強制戒治執行完畢釋放後5 年內再犯本件施用毒品案
      件，依前述規定應予論罪科刑。
（二）按海洛因、甲基安非他命為毒品危害防制條例所稱之第一
      級毒品、第二級毒品，此觀諸該條例第2 條第2 項第1 款
      、第2 款甚明，被告施用第一級毒品海洛因及第二級毒品
      甲基安非他命，核其所為，係犯毒品危害防制條例第10條
      第1 項、第2 項之施用第一級、第二級毒品罪。被告持有
      海洛因及甲基安非他命後進而施用，其持有之低度行為，
      應為施用之高度行為吸收，均不另論罪。被告所犯上開二
      罪間，犯意各別、行為互殊，觸犯構成要件相異之罪名，
      自應分論併罰。
（三）又被告曾因違反肅清煙毒條例案件，經本院以86年度訴字
      第2713號判決有期徒刑3 年3 月確定，於88年9 月2 日縮
      短刑期假釋出獄，至90年2 月18日保護管束期滿未經撤銷
      假釋，未執行之刑以執行完畢論，有臺灣高雄地方法院檢
      察署刑案資料查註紀錄表及臺灣高等法院被告前案紀錄表
      可按，其於有期徒刑執行完畢後，5 年以內再犯有期徒刑
      以上之罪，均為累犯，各應依刑法第47條規定加重其刑。
（四）爰審酌被告於前經強制戒治執行完畢釋放後，仍未能徹底
      戒絕毒品，再犯本件施用毒品罪，顯見其自制力不足，無
      法擺脫毒品，未能體悟施用毒品對自己、家人造成之傷害
      及社會之負擔，故應藉由刑罰之執行，以收教化之功能，
      惟念所犯施用毒品罪乃屬戕害自身身心健康行為，尚未對
      他人造成實害，其行為本身對社會所造成之危害並非直接
      ，反社會性之程度應屬較低，並參以被告犯後坦承施用毒
      品犯行，及其施用毒品之次數等一切情狀，分別量處如主
      文所示之刑，並定應執行刑，以資懲儆。
四、至於附表一編號１及附表二編號１所示之物，係毒品海洛因
    或甲基安非他命，附表一編號２、３、４、５及附表二編號
    ２、３所示之物，經送驗後均有微量之海洛因或甲基安非他
    命毒品殘留，而呈毒品陽性反應，因該微量毒品殘留，客觀
    上已與毒品無法析離，應視同毒品視之，併依毒品危害防制
    條例第18條第1 項前段規定，不論屬於犯人與否，併予宣告
    沒收銷燬之。附表三、四所示之物，經送驗後雖無毒品陽性
    反應，然該物係被告所有，供其施用毒品所用之物，均應依
    刑法第38條第1 項第2 款規定宣告沒收。
據上論斷，應依刑事訴訟法第273 條之1 第1 項、第284 條之1
、第299 條第1 項前段，毒品危害防制條例第10條第1 項、第2
項、第18條第1 項前段，刑法第11條、第47條、第51條第5 款、
第9 款、第38條第1 項第2 款，判決如主文。
本案經檢察官甲○○到庭執行職務。
中    華    民    國    95    年    5    月    26    日
                  刑事第四庭    法  官  林意芳
以上正本證明與原本無異。
如不服本判決，應於收受送達後10日內向本院提出上訴書狀。
中    華    民    國    95    年    5    月    26    日
                                書記官  曾秀鳳
附表一
１、第一級毒品海洛因4 包【3 包（驗後淨重合計0.94公克、空
    包裝袋重0.72公克），1 包（驗後淨重1.38公克），檢驗報
    告詳本院審理卷頁30、59】。
２、殘留有第一級毒品海洛因之橡皮管1 條（檢驗報告詳本院審
    理卷頁43）。
３、殘留有第一級毒品海洛因之殘餘粉末膠袋7 個（檢驗報告詳
    本院審理卷頁32-38）。
４、殘留有第一級毒品海洛因之針筒11支（檢驗報告詳本院審理
    卷頁45-55）。
５、殘留有第一級毒品海洛因之鏟管1 支（檢驗報告詳本院審理
    卷頁56）。
附表二
１、第二級毒品甲基安非他命2 包（驗前淨重0.67公克、驗後淨
    重0.65公克，檢驗報告詳本院審理卷頁31）。
２、殘留有第二級毒品甲基安非他命之吸食器1 組（檢驗報告詳
    本院審理卷頁44） 。
３、殘留有第二級毒品甲基安非他命之鏟管1 支（即同附表一編
    號５之鏟管1 支，檢驗報告詳本院審理卷頁56）。
附表三
    未有海洛因及甲基安非他命毒品殘留之橡皮管3 條（檢驗報
    告詳本院審理卷頁40-42） 。
附表四
    未有海洛因及甲基安非他命毒品毒品殘留之夾鏈袋12個（檢
    驗報告詳本院審理卷頁39）。
附錄本案論罪科刑法條全文
毒品危害防制條例第10條
施用第1級毒品者，處6月以上5年以下有期徒刑。
施用第2級毒品者，處3年以下有期徒刑。


司法院資訊處製作；財團法人民間司法改革基金會備份。
